臺灣嘉義地方法院民事裁定　100年度繼字第120號
聲　請　人　李許會
上列聲請人聲請拋棄繼承事件，本院裁定如下：
    主  文
聲請人之聲請駁回。
程序費用新台幣壹仟元由聲請人負擔。
    理  由
一、按繼承人自繼承開始時，除本法另有規定外，承受被繼承人
    財產上之一切權利、義務。但權利、義務專屬於被繼承人本
    身者，不在此限；繼承人得拋棄其繼承權。前項拋棄，應於
    知悉其得繼承之時起三個月內，以書面向法院為之。拋棄繼
    承後，應以書面通知其因拋棄而應為繼承之人。但不能通知
    者，不在此限，民法第1148條第1 項、第1174條，分別定有
    明文。又遺產繼承人，除配偶外，依下列順序定之：一、直
    系血親卑親屬。二、父母。三、兄弟姊妹。四、祖父母。復
    為民法第1138條所明定，再者，民法第1138條所定第一順序
    之繼承人中有拋棄繼承權者，其應繼分歸屬於其他同為繼承
    之人。第二順序至第四順序之繼承人中，有拋棄繼承權者，
    其應繼分歸屬於其他同一順序之繼承人。與配偶同為繼承之
    同一順序繼承人均拋棄繼承權，而無後順序之繼承人時，其
    應繼分歸屬於配偶。配偶拋棄繼承權者，其應繼分歸屬於與
    其同為繼承之人。第一順序之繼承人，其親等近者均拋棄繼
    承權時，由次親等之直系血親卑親屬繼承。先順序繼承人均
    拋棄其繼承權時，由次順序之繼承人繼承，亦為同法第1176
    條規定甚明。
二、聲請意旨略以：聲請人係被繼承人許德隆胞姐，被繼承人許
    德隆於民國99年8 月14日死亡，然聲請人至99年12月30日始
    知悉為繼承人之事，聲請人自願拋棄繼承權，爰於法定期間
    內聲明拋棄繼承，請准予備查等語。經查，被繼承人許德隆
    （男，民國○○年○○月○ 日生，身分證統一編號：Ｚ000000000
    號，生前住嘉義縣布袋鎮鹿寮仔26號）於99年8 月14日死亡
    之事實，業據聲請人提出被繼承人許德隆戶籍謄本在卷可稽
    。惟聲請人主張遲至99年12月30日始知悉為繼承人云云，則
    據本院依職權調閱本院99年度繼字第1083號拋棄繼承卷宗，
    核閱被繼承人許德隆第一順位繼承人聲明拋棄繼承均經本院
    准予備查案無訛，而被繼承人許德隆第二順位繼承人均已死
    亡，亦據聲請人提出第二順位繼承人許蔭及許高壽除戶戶籍
    謄本存卷可參，則聲請人為被繼承人許德隆第三順位繼承人
    ，且因第一順位繼承人皆拋棄繼承，第二順位繼承人均已死
    亡，故聲請人為許德隆之繼承人，洵堪認定。
三、然而，第一順位繼承人拋棄繼承時，已將拋棄繼承及聲請人
    為許德隆繼承人之事，以存證信函通知聲請人，此經本院調
    閱本院99年度繼字第1083號拋棄繼承卷宗核閱無誤，且經證
    人即聲請人之子李瑞宸於本院證稱：我有收到高雄地方法院
    郵局存證信函1918號，大約在10月21日那1、2天收到的，我
    有拆開存證信函，告訴我母親存證信函的內容，我們收到存
    證信函時，已經知道許德隆過逝，許德隆第一順位繼承人拋
    棄繼承的事等語（詳100年2月24日訊問筆錄）。復經本院通
    知許德隆第一順位繼承人許靖坤檢送前開存證信函回執原本
    ，依上開存證信函回執原本觀之，聲請人收受日期為99年10
    月21日，惟聲請人遲至100年1月25日始向本院聲明拋棄繼承
    權，已逾3 個月之期限，故聲請人聲明拋棄繼承，於法不合
    ，應予駁回。
中    華    民    國   100    年    3     月    3     日
                  家事法庭法  官  林中如
以上正本係照原本作成
如對本裁定抗告應於送達後10日內向本院提出抗告狀
中    華    民    國   100    年    3     月    3     日
                          書記官  陳慶昀